臺灣臺北地方法院民事裁定　九十一年度破字第五八號
　　聲　請　人　遠東國際商業銀行股份有限公司
　　法定代理人　徐旭東
　　代　理　人　林怡君
　　　　　　　　陳碧珠
　　相　對　人　甲○○
右聲請人聲請宣告破產事件，本院裁定如左：
    主      文
聲請駁回。
聲請程序費用由聲請人負擔。
    理　　　由
一、聲請意旨略以：第三人陳政輝、陳政憲於民國八十五年間邀同相對人即債務人為
    連帶保證人，向聲請人即債權人陸續貸款，惟借款人於八十七年下半年因隸屬之
    宏福集團發生財務危機，資金週轉困難而自八十七年十一月起無力繳息，嗣申請
    將借款展延半年再行清償本息，仍未依約清償，迭經催討，相對人表示願以分期
    償還之方式清償借款人所欠款項，並同意就第三人立福建設股份有限公司、台力
    股份有限公司、宜群投資股份有限公司、金村國際投資股份有限公司、昭明國際
    投資股份有限公司、重慶投資股份有限公司等六戶積欠聲請人之借款擔任併存債
    務承擔人，故於八十八年九月一日與聲請人簽訂償債協議書。詎相對人自八十九
    年六月一日起即無力再支付利息，本金亦未清償，迄聲請日止尚欠聲請人新台幣
    （下同）肆億陸仟陸佰拾捌萬肆仟捌佰零柒元之本金及利息未清償。經聲請人
    查詢結果，相對人個人於金融機構借款逾期未還金額為壹億肆仟伍佰拾玖萬伍
    仟元，另由其擔任連帶保證人之逾期未償金額為貳拾億零陸仟佰柒拾肆萬柒仟
    元，而相對人名下財產顯低於其所負之債務，相對人所負債務既超過資產，債務
    已無法獲得清償，依破產法第一條第二項之規定推定其為不能清償債務，為此聲
    請相對人破產。並提出償債協議書、相對人之財團法人金融聯合徵信中心授信與
    保證資訊、財政部臺北市國稅局財產歸資料清單、八十九年度綜合所得稅各類所
    得資料清單、土地及建物登記謄本等件為證。
二、按破產，對債務人不能清償債務者宣告之，又除另有規定外，破產得因債權人或
    債務人聲請宣告之，破產法第五十七條、第五十八條第一項分別定有明文。查聲
    請人係相對人之債權人，債權額為肆億陸仟陸佰拾捌萬肆仟捌佰零柒元之本金
    及利息，業據其提出償債協議書為證，揆諸首揭規定，聲請人提起本件聲請，應
    屬合法，合先敘明。
三、次按所謂破產，乃於債務人不能清償債務時，為使全部債權人獲得平等滿足，對
    於債務人之總財產，由法院介入其分配過程之一般強制執行程序。法院宣告破產
    後，應選任破產管理人，並決定申報債權期間及第一次債權人會議期日（破產法
    第六十四條）；破產管理人應就會計師或其他適於管理該類破產財團之人中選任
    （同法第八十三條第一項）；破產管理人就任後，應清查整理債務人之財產狀況
    （同法第八十七條至第八十九條），並編造債權表及資產表（同法第九十四條）
    ，必要時尚須執行破產法第九十條至第九十三條規定之職務，是其職務內容甚為
    繁雜，應由法院核定給予相當之報酬（同法第八十四條）；另法院應依聲請或依
    職權召集債權人會議（同法第一百十六條），由債權人會議聽取破產管理人之報
    告、議決法定事項並行使其他權限（同法第一百十九條、第一百二十條等）；債
    權人會議得選任監查人一人或數人（同法第一百二十條第一款），且實務上向認
    監查人係必要機關，不得免設（司法院二十五年院字第一五二九號解釋參照），
    而監查人職司破產程序之監督，破產法賦予之權限甚多，職責繁重，故破產法亦
    採有酬制，應由法院斟酌其工作情形定其報酬數額（同法第一百二十八條、第八
    十四條）。由上觀之，破產程序之進行應支出相當之費用，乃顯可預期。而破產
    宣告後，如破產財團之財產不敷清償財團費用及財團債務時，法院因破產管理人
    之聲請，應以裁定宣告破產終止，破產法第一百四十八條訂有明文。是依上開法
    條規定意旨，如破產宣告後，破產財團之財產即已不敷清償最基本之財團費用及
    財團債務，則其他破產債權更無法受償，破產程序之進行已無必要，故法院應依
    聲請宣告破產終止。而依破產法第六十三條第二項規定，破產固係對於債務人不
    能清償債務者宣告之，但法院就破產之聲請得依職權為必要之調查，若債務人確
    係毫無財產，則破產財團即不能構成，無從依破產程序清理其債務，參照前述破
    產法第一百四十八條之趣旨，自應依破產法第六十三條第一項，以裁定駁回其聲
    請（司法院院字第一五０五號解釋、最高法院八十五年度抗字第三０七五號裁判
    可資參照）。
四、經查，聲請人對相對人有債權額肆億陸仟陸佰拾捌萬肆仟捌佰零柒元之本金及
    利息業如前述，相對人之資產則為：(一)坐落台北市○○區○○段四小段二九七號
    土地，應有部分八分之一，現值佰壹拾捌萬陸仟柒佰玖拾捌元，(二)坐落台北市
    中正區○○段○○段二九八號土地，應有部分八分之一，現值伍拾玖萬柒仟伍佰
    柒拾柒元，(三)坐落台北市○○區○○段四小段三００號土地，應有部分八分之一
    ，現值伍佰肆拾壹萬零陸拾捌元，(四)門牌號碼台北市○○○路二四號四樓房屋，
    應有部分全部，現值壹佰萬零柒佰元，(五)對宏福建設股份有限公司投資仟壹佰
    拾壹萬元，(六)對世華聯合商業銀行股份有限公司投資貳萬零貳佰拾元，(七)對
    金剛鐵工廠股份有限公司投資拾萬元，有財政部台北市國稅局財產歸屬資料清
    單在卷可稽。至聲請人雖提出相對人八十九年度綜合所得稅各類所得資料清單主
    張相對人有收入貳佰伍拾陸萬玖仟柒佰貳拾肆元，惟此係相對人於八十九年度之
    所得，無認定其於聲請人為本件破產宣告之聲請時尚有該等財產，自無從計入破
    產財團。而依破產法第九十五條、第九十六條規定：「左列各款，為財團費用：
    一、因破產財團之管理，變價及分配所生之費用。二、因破產債權人共同利益所
    需審判上之費用。三、破產管理人之報酬。破產人及其家屬之必要生活費及喪葬
    費，視為財團費用。」、「左列各款，為財團債務：一、破產管理人關於破產財
    團所為行為而生之債務。二、破產管理人為破產財團請求履行雙務契約所生之債
    務，或因破產宣告後應履行雙務契約而生之債務。三、為破產財團無因管理所生
    之債務。四、因破產財團不當得利所生之債務。」經審酌相對人雖投資宏福建設
    股份有限公司仟壹佰拾壹萬元，惟聲請人自承因原借款人隸屬之宏福集團發
    生財務危機，資金調度困難致無力繳息，始與相對人簽署償債協議書，是相對人
    此項投資恐無法獲利。又門牌號碼台北市○○○路二四號四樓房屋連同基地即坐
    落台北市○○區○○段四小段二九七號、二九八號、三００號土地，業經台新國
    際商業銀行設定本金最高限額玖佰萬元之第一順位抵押權，另經林麗琳設定最高
    限額壹仟萬元之第二順位抵押權，則債權人台新國際商業銀行及林麗琳對等該等
    財產有別除權，得不依破產程序而行使權利，再以相對人對世華聯合商業銀行股
    份有限公司投資貳萬零貳佰拾元及對金剛鐵工廠股份有限公司投資拾萬元，
    合計僅拾貳萬零貳佰拾元，顯無法構成破產財團，亦無法支付破產財團之費
    用，而無宣告破產之必要及實益。是本件聲請人聲請宣告相對人破產，即無理由
    ，應予駁回。
五、依破產法第五條、民事訴訟法第九十五條、第七十八條，裁定如主文。
中　　　華　　　民　　　國　　九十一　　年　　　十二　　月　　三十一　　日
                                        民事第四庭法      官　劉又菁
右為正本係照原本作成
如對本裁定抗告，須於裁定送達後十日內向本院提出抗告狀
中　　　華　　　民　　　國　　九十一　　年　　　十　　　月　　三十一　　日
　　　　　　　　　　　　　　　　　　　　　　　　　書　記　官　黃瓊滿
